臺灣板橋地方法院刑事判決　　　　　　 100年度訴字第1197號
公　訴　人　臺灣板橋地方法院檢察署檢察官
被　　　告　林翔龍
選任辯護人　林正欣律師
被　　　告　楊騏維
　　　　　　朱建龍
　　　　　　鄭聖士
　　　　　　陳連億
前列四人共同
指定辯護人　本院公設辯護人湯明純
上列被告等因殺人未遂等案件，經檢察官提起公訴（100 年度調
偵字第414 號），本院判決如下：
    主  文
林翔龍犯恐嚇危害安全罪，處拘役伍拾日，如易科罰金，以新臺
幣壹仟元折算壹日。
林翔龍其餘被訴部分，公訴不受理。
楊騏維、朱建龍、鄭聖士、陳連億被訴部分，均公訴不受理。
    事  實
一、林翔龍前至新北市○○區○○路2 段21之3 號「永展汽車股
    份有限公司」（下稱永展車行）保養自用小客車，因維修問
    題與該公司負責人黃新溪發生糾紛而心生不滿，竟基於恐嚇
    危害他人安全之犯意，於民國99年10月10日21時許，以其所
    有之行動電話門號0000000000號撥打至黃新溪所有之行動電
    話門號0000000000號，向黃新溪恫稱：「如果不將車子修理
    好，要前去公司砸店」等語，以此加害財產之惡害告知黃新
    溪，致黃新溪心生畏懼而生危害於安全。嗣經黃新溪報警處
    理，始悉上情。
二、案經黃新溪訴由新北市政府警察局新莊分局移送臺灣板橋地
    方法院檢察署檢察官偵查起訴。
    理  由
壹、被告林翔龍被訴恐嚇危害安全部分：
一、按刑事訴訟法第159 條第1 項雖規定，被告以外之人於審判
    外之言詞或書面陳述，除法律有規定外，不得作為證據。惟
    同法第159 條之5 第1 、2 項已規定，經當事人於審判程序
    同意作為證據，法院審酌該言詞陳述或書面陳述作成時之情
    況，認為適當者，亦得為證據。當事人、代理人或辯護人於
    法院調查證據時，知有第159 條第1 項不得為證據之情形，
    而未於言詞辯論終結前聲明異議者，視為有前項之同意（指
    同條第1 項之同意作為證據），此乃第159 條第1 項所容許
    ，得作為證據之例外規定之一。經查，本案被告林翔龍、辯
    護人及公訴人於言詞辯論終結前，均未就判決所引用之各該
    被告以外之人於審判外之陳述及所調查之證據主張有刑事訴
    訟法第159 條第1 項不得為證據之情形，本院復審酌各該證
    據作成時並無違法及證明力明顯過低之瑕疵等情況，認為適
    當，是本案經調查之證據均有證據能力。至以下所引其餘非
    屬供述證據部分，既不適用傳聞法則，復查無違法取得之情
    事存在，自應認同具證據能力。
二、上揭犯罪事實，業據被告林翔龍坦承不諱（見本院卷第168
    頁、第130 頁反面），核與證人即告訴人黃新溪於警詢、偵
    查及本院審理時之證詞大致相符（見臺灣板橋地方法院檢察
    署99年度偵字第27813 號卷第28頁反面、第102 頁、本院卷
    第116 頁反面），復有證人楊騏維、蔡東洲、吳淑鳳於警詢
    、偵查時之證述明確（見同上偵查卷第14頁反面、第70頁、
    第26頁、第103 頁），並有行動電話門號0000000000號使用
    人資料及雙向通聯記錄各1 份在案可參（見同上偵查卷第93
    至98頁），足認被告林翔龍之自白應與事實相符，堪予採信
    。綜上，本件事證明確，被告林翔龍恐嚇危害安全犯行洵堪
    認定，應予依法論科。
三、核被告林翔龍所為，係犯刑法第305 條恐嚇危害安全罪。爰
    審酌被告與告訴人黃新溪間因修車糾紛，遂以加害財產之事
    ，恐嚇告訴人，犯行自屬非是，兼衡其素行（參本院卷附臺
    灣高等法院被告前案紀錄表1 份）、犯罪之動機、目的、手
    段、智識程度、犯後坦承犯行之態度，且業與告訴人達成調
    解，取得告訴人之諒解（參本院卷第48至54頁之調解筆錄及
    撤回告訴狀）等一切情狀，量處如主文所示之刑，並諭知易
    科罰金之折算標準。至被告林翔龍為前揭犯行所持用之行動
    電話1 支（含門號0000000000號之SIM 卡1 枚）並未扣案，
    雖前開物品為被告所有、為本件犯行所用之物，惟被告陳明
    該物品置於大陸，且遍查全卷無證據資料足資證明前開物品
    仍現實存在，又該物品亦非屬違禁物或本院應義務沒收之物
    ，故為免造成執行困難，爰不予宣告沒收，附此敘明。
貳、公訴不受理部分：
一、公訴意旨略以：被告林翔龍前至永展車行保養自用小客車，
    因維修問題與負責人黃新溪發生糾紛，竟心生不滿，而夥同
    被告楊騏維、朱建龍、鄭聖士、陳連億及真實姓名、年籍不
    詳、綽號「阿三」、「魚翅」之成年男子等人，於99年10月
    10日22時40分許，前往黃新溪之公司，見黃新溪之友人即告
    訴人蔡東洲在該處助勢，雙方一言不合，被告林翔龍竟另萌
    生殺人之犯意，徒手毆打告訴人之頭部，腳踢告訴人之身體
    ，並大喊「打死他」，其餘在場之被告楊騏維、朱建龍、鄭
    聖士、陳連億、「阿三」及「魚翅」等人亦與被告林翔龍共
    同基於殺人之犯意聯絡，分持棍棒、拖把或徒手，並由其中
    2 人架住告訴人，持續毆打告訴人至昏厥倒地，黃新溪見狀
    上前制止亦遭毆打（傷害部份未據告訴），嗣告訴人甦醒欲
    逃離現場，旋遭被告楊騏維拖回並繼續毆打，前後過程歷經
    半小時始行離去，致告訴人受有封閉式頭部外傷、臉、頭皮
    及頸之挫傷，胸壁挫傷、前臂挫傷、下肢挫傷之傷害，經黃
    新溪將告訴人送醫急救，始倖免於難。因認被告等人共同涉
    犯刑法第271條第2 項、第1 項之殺人未遂罪嫌。
二、按犯罪事實應依證據認定之，無證據不得認定犯罪事實，刑
    事訴訟法第154 條第2 項定有明文。又認定不利於被告之事
    實，須依積極證據，苟積極證據不足為不利於被告事實之認
    定時，即應為有利於被告之認定，更不必有何有利之證據（
    最高法院30年上字第816 號判例可資參照）。復按殺人與傷
    害之區別，應以有無殺意為斷，即行為人於下手時有無決意
    取被害人之生命為準，至於被害人受傷處是否致命部位，及
    傷痕多寡、輕重為何等，亦僅得供審判者心證之參考，究不
    能據為絕對之標準。又被害人受傷之程度，被害人受傷處是
    否為致命部位，及傷痕多寡，輕重如何，僅足供認定有無殺
    意之參考，究不能據為區別殺人未遂與傷害之絕對標準，故
    不能僅因被害人受傷之位置係屬人體要害，即認定加害人自
    始即有殺害被害人之犯意。故而判斷行為人於行為當時，主
    觀上是否有殺人之故意，除應斟酌其使用之兇器種類、攻擊
    之部位、行為時之態度、表示外，尚應深入觀察行為人與被
    害人之關係、衝穾之起因、行為當時所受之刺激、下手力量
    之輕重，被害人受傷之情形及行為事後之態度等各項因素綜
    合予以研析（最高法院18年上字第1309號判例、94年度台上
    字第6857號、89年度台上字第6958號判決可資參照）。
三、公訴人認被告等人涉有共同殺人未遂罪嫌，無非係以證人即
    告訴人蔡東洲、黃新溪、吳淑鳳於警詢及偵查中之證述、共
    同被告林翔龍、楊騏維、朱建龍、鄭聖士、陳連億等人於警
    詢及偵查中之供述或證述、新泰綜合醫院99年10月10日北府
    衛醫字第1982號診斷證明書、長庚醫療財團法人林口長庚紀
    念醫院99年10月11日診斷證明書各1 份、告訴人傷勢照片20
    張等資為論據。
四、訊據被告林翔龍、楊騏維、朱建龍、鄭聖士、陳連億對其等
    於上開時、地至新北市○○區○○路2 段21之3 號「永展汽
    車股份有限公司」共同傷害告訴人蔡東洲等情坦承不諱，惟
    均堅詞否認有何殺人未遂犯行，被告林翔龍並辯稱：因公司
    車輛陸續都在黃新溪經營之永展車行維修，而經維修後之車
    輛仍有一些小問題，這次導火線是維修後車輛之水箱沒有修
    理好，當天伊電洽黃新溪，黃新溪又推託其詞，當時伊有喝
    酒，就不太高興，就偕同被告楊騏維、朱建龍、鄭聖士、陳
    連億去找黃新溪，讓他了解車子的問題，並討個公道，到永
    展車行時，黃新溪找告訴人蔡東洲瞭解情況，伊叫告訴人蔡
    東洲不要管，結果一言不合，就徒手拉告訴人頭髮、毆打他
    的臉、腳踢他的身體、頭，被告楊騏維看到伊打告訴人時，
    他就順手拿拖把把柄毆打告訴人蔡東洲身體十幾下，後來黃
    新溪及其妻吳淑鳳把伊抱住，推伊到靠近大門之處，就沒有
    看到其他人的動作，也沒有聽到有人說「打死他」（臺語）
    或叫告訴人蔡東洲不要假死，離去時，修車問題沒有解決，
    但伊覺得這樣的方法是不對的，就與其他被告一起離開現場
    ；被告楊騏維則辯稱：被告林翔龍是伊任職公司之老闆，因
    修車糾紛，當天與被告林翔龍至永展車行，向黃新溪詢問修
    車之事，後來打起來，伊是拿拖把打告訴人蔡東洲的背部，
    但沒有殺害之意等語。經查：
  (一)被告林翔龍前至永展車行保養自用小客車，因車子經維修後
    仍有問題，而對負責人黃新溪心生不滿，竟夥同被告楊騏維
    、朱建龍、鄭聖士、陳連億及真實姓名、年籍不詳、綽號「
    阿三」、「魚翅」之成年男子等人，於99年10月10日22時40
    分許前往永展車行，見黃新溪之友人即告訴人蔡東洲在該處
    欲瞭解當時情形，雙方一言不合，被告林翔龍遂徒手拉告訴
    人頭髮、毆打告訴人左臉部、腳踢告訴人之腹部、頭，被告
    楊騏維則持永展車行之木製拖把把柄毆打告訴人蔡東洲之背
    部，並由被告林翔龍、楊騏維2 人以外之2 人架住告訴人蔡
    東洲，再由4 、5 人徒手毆打告訴人蔡東洲，黃新溪見狀上
    前為保護昏倒在地之告訴人蔡東洲而遭毆打（傷害部份未據
    告訴），致告訴人蔡東洲受有鼻樑瘀青、下顎擦傷、背部3
    處瘀青紅腫、左前臂多處擦傷、封閉式頭部外傷、臉、頭皮
    及頸之挫傷，胸壁挫傷、前臂挫傷、下肢挫傷等傷害等情，
    業據證人即告訴人蔡東洲、吳淑鳳於警詢及偵查、證人黃新
    溪於警詢、偵查及本院審理時證述明確（見同上偵查卷第25
    至31頁、第102 至103 頁），核與共同被告林翔龍供稱當時
    確有徒手拉告訴人蔡東洲頭髮、毆打告訴人臉部、腳踢告訴
    人身體、頭等語；共同被告楊騏維供稱當時持拖把毆打告訴
    人蔡東洲背部等語相符（見本院卷第168 頁、第57頁反面）
    ，並有新泰綜合醫院99年10月10日北府衛醫字第1982號診斷
    證明書、長庚醫療財團法人林口長庚紀念醫院99年10月11日
    診斷證明書各1 份、告訴人傷勢照片20張（見同上偵查卷第
    47至58 頁）可資佐證，堪信為真。
  (二)又被告林翔龍當日係因其前於永展車行保養之自用小客車，
    經維修後之車輛水箱仍有問題，對負責人黃新溪心生不滿，
    而偕同被告楊騏維、朱建龍、鄭聖士、陳連億、「魚翅」、
    「阿三」至永展車行欲向該負責人黃新溪討公道，到現場後
    ，見告訴人蔡東洲欲瞭解情形，斯時被告林翔龍帶有酒意而
    與告訴人蔡東洲一言不合，遂以前開方式毆打告訴人蔡東洲
    ，另事發當時，被告林翔龍等人及證人黃新溪、吳淑鳳沒有
    聽到有人說「打死他」（臺語）、也沒有聽到有人對蔡東洲
    說「不要假死」（臺語），也沒有看到有人持棍棒或鐵製兇
    器毆打告訴人蔡東洲，到場之共同被告亦無攜帶刀械、鐵製
    棍棒等兇器，被告等人毆打告訴人蔡東洲之力道就像一般打
    人，打架的樣子，沒有致告訴人蔡東洲於死之意，當時是臨
    時起意毆打告訴人蔡東洲，要教訓告訴人蔡東洲等事實，業
    經證人即共同被告林翔龍、楊騏維、朱建龍、鄭聖士、陳連
    億及證人黃新溪於本院審理時證述綦詳（見本院卷第116 至
    128 頁反面），且被告林翔龍等人在案發之前與告訴人蔡東
    洲均不相識，亦無仇恨等情，業經告訴人蔡東洲於警詢時、
    證人黃新溪於本院審理時證述明確（見同上偵查卷第26頁、
    本院卷第117 頁）。另被告林翔龍於案發同日先以行動電話
    恐嚇證人黃新溪乙節，此為被告林翔龍所坦認在卷，前已述
    及。綜上足認與被告林翔龍間有修車糾紛者應為證人黃新溪
    ，而非告訴人蔡東洲，再衡以被告林翔龍等人與告訴人蔡東
    洲於案發之前並不相識，且無仇恨之情形下，縱令當時被告
    林翔龍見告訴人蔡東洲上前欲瞭解其等與證人黃新溪間修車
    糾紛事宜而有所不滿，惟當日係出於向黃新溪討公道而至永
    展車行，當無殺害告訴人之動機，更無可能在眾目睽睽下實
    行殺害告訴人之舉，足認當時係因被告林翔龍帶有酒意而引
    發之衝突，被告等人僅是要傷害被害人，並無殺害被害人之
    犯意甚明。
  (三)證人黃新溪前開結證稱被告林翔龍等人應係基於教訓告訴人
    蔡東洲為由而以一般打架之方式毆打告訴人，在場其餘被告
    、楊騏維、朱建龍、鄭聖士、陳連億亦結稱渠等無殺害告訴
    人蔡東洲之意，除被告楊騏維持永展車行內之木製拖把把柄
    毆打告訴人背部外，無人持刀械前往現場或於現場持刀械或
    鐵製棍棒毆打告訴人，是臨時起意才毆打告訴人，且被告林
    翔龍等人為多數，又是近身毆打告訴人，永展車行內應不乏
    修車器具等鐵製工具，當可立即持用並採取其他立即致命之
    攻擊方式，以圖致命，然告訴人所受傷勢為鼻樑瘀青、下顎
    擦傷、背部3 處瘀青紅腫、左前臂多處擦傷、封閉式頭部外
    傷、臉、頭皮及頸之挫傷、胸壁挫傷、前臂挫傷、下肢挫傷
    等傷害，此有前揭新泰綜合醫院、長庚醫療財團法人林口長
    庚紀念醫院診斷證明書各1 紙存卷可參（見同上偵查卷第47
    、48頁），堪認告訴人所受傷勢僅為瘀青紅腫、擦挫傷、外
    傷等傷害，未至內臟等致命部位，益徵被告等人下手力量應
    屬一般打架之力道，且依證人吳淑鳳於警詢及共同被告前開
    證詞可知，被告等人無持何鐵製棍棒或刀械等物毆打告訴人
    頭部，被告等人辯稱其等均無殺人犯意等語，難認悖於事理
    。則揆諸上情，實難認被告林翔龍等人上開犯行係基於殺害
    告訴人之犯意所為。
  (四)綜上所述，本院審酌被告等人行為時之一切客觀環境及其他
    具體情形，認公訴人所舉各項證據，尚不足為被告等人確犯
    殺人未遂罪之積極證明，被告等人當時應係基於共同傷害之
    犯意而實施上述加害行為。此外，復查無其他證據足認被告
    等人確有殺人之犯意，自不能逕以殺人未遂罪責相繩，應從
    有利於被告等人之認定，認僅構成刑法第277 條第1 項之傷
    害罪。公訴人認被告等人係共同犯刑法第271 條第2 項、第
    1 項之殺人未遂罪嫌，容有誤會。
五、按告訴乃論之罪，告訴人於第一審辯論終結前得撤回其告訴
    ；又告訴經撤回者，應諭知不受理之判決，且該判決得不經
    言詞辯論，刑事訴訟法第238 條第1 項、第303 條第3 款及
    第307 條分別定有明文。本案被告林翔龍、楊騏維、朱建龍
    、鄭聖士、陳連億所為，均係犯刑法第277 條第1 項之傷害
    罪，業如前述，依同法第287 條前段之規定，須告訴乃論。
    茲據告訴人蔡東洲具狀撤回告訴乙節，此有刑事撤回告訴狀
    1 紙在卷可證（見本院卷第53頁）。則揆諸首開法條及說明
    ，本件爰不經言詞辯論，逕為諭知不受理之判決。另按刑事
    判決得就起訴之犯罪事實變更檢察官起訴所引應適用之法條
    者，以科刑或免刑判決為限，本案檢察官以殺人未遂起訴，
    經原審審理結果，認為被告等人所犯均為傷害罪，而告訴人
    蔡東洲對被告等人均撤回告訴，則於判決理由欄敘明其理由
    逕依刑事訴訟法第303 條第3 款諭知不受理判決即可，原無
    適用同法第300 條之餘地（最高法院71年度台上字第6600號
    判決意旨參照），是本案為不受理判決，自無庸變更起訴法
    條，併此敘明。
據上論斷，應依刑事訴訟法第299 條第1 項前段、第303 條第3
款，刑法第305 條、第41條第1 項前段，刑法施行法第1 條之1
第1 項、第2 項前段，判決如主文。
本案經檢察官姜麗君到庭執行職務。
中    華    民    國   100    年    8     月    31    日
                  刑事第十四庭  審判長法  官  吳幸娥
                                      法  官  廖欣儀
                                      法  官  傅明華
上列正本證明與原本無異。
如不服本判決應於收受送達後10日內向本院提出上訴書狀，並應
敘述具體理由；其未敘述上訴理由者，應於上訴期間屆滿後20日
內向本院補提理由書（均須按他造當事人之人數附繕本）「切勿
逕送上級法院」。
                                      書記官  蔡一如
中    華    民    國   100    年    8     月    31    日
附錄本案論罪科刑法條全文：
中華民國刑法第305條
（恐嚇危害安全罪）
以加害生命、身體、自由、名譽、財產之事，恐嚇他人致生危害
於安全者，處 2 年以下有期徒刑、拘役或 3 百元以下罰金。